【裁判字號】    98,訴,1768
【裁判日期】    980728
【裁判案由】    毒品危害防制條例
【裁判全文】
臺灣臺中地方法院刑事判決              98年度訴字第1768號
公  訴  人  臺灣臺中地方法院檢察署檢察官
被      告  乙○○
上列被告因毒品危害防制條例案件，經檢察官提起公訴（98年度
毒偵字第1129號），被告於準備程序中就被訴事實為有罪之陳述
，受命法官於聽取當事人之意見後，由本院合議庭裁定以簡式審
判程序判決如下：
    主    文
乙○○施用第一級毒品，累犯，處有期徒刑玖月。扣案第一級毒
品海洛因壹包（送驗淨重零點零玖陸參公克，驗餘淨重零點零玖
零貳公克），沒收銷燬之。
    犯罪事實
一、乙○○於民國89年間因施用毒品案件，經臺灣南投地方法院
    以89年度毒聲字第1397號裁定送觀察、勒戒後，因有繼續施
    用毒品之傾向，經該法院以89年毒聲字第1511號裁定送強制
    戒治後，因無繼續戒治之必要，經該法院以90年度毒聲字第
    97號裁定停止戒治，而於90年9 月3 日強制戒治期滿，未經
    撤銷停止強制戒治處分，視為已執行完畢，並經臺灣南投地
    方法院檢察署檢察官以90年度戒毒偵字第300 號為不起訴處
    分確定；又於94年間因施用毒品案件，經同前法院以94年度
    訴字第538 號判處應執行有期徒刑11月確定，復於95年間因
    施用毒品案件，經同前法院以95年度訴字第664 號判處有期
    徒刑10月確定，嗣經減刑為有期徒刑5 月，甫於96年7 月16
    日縮短刑期執行完畢。詎其仍不知悔改，於前揭強制戒治執
    行完畢釋放後5 年內，再犯上開施用毒品罪，並經判刑確定
    後，猶不知戒絕毒癮，猶基於施用第一級毒品海洛因之犯意
    ，於98年3 月12日中午12時許，在臺中市臺中公園公共廁所
    內，以將第一級毒品海洛因置入針筒摻水稀釋注射手臂之方
    式，施用第一級毒品海洛因1 次。嗣於98年3 月13日下午2
    時30分許，在臺中市○○路217巷1號前，因行跡可疑為警盤
    查，發現其手臂上有針孔痕跡，並扣得第一級毒品海洛因1
    包（送驗淨重0.0963公克，驗餘淨重0.0902公克），始查悉
    上情。
二、案經臺中縣警察局霧峰分局報請臺灣臺中地方法院檢察署檢
    察官偵查起訴。
    理    由
一、本件被告所犯係死刑、無期徒刑、最輕本刑為3 年以上有期
    徒刑以外之罪，其於準備程序就被訴事實為有罪之陳述，經
    本院告知簡式審判程序之旨，並聽取其與檢察官之意見後，
    認無不得或不宜改依簡式審判程序進行之情事，依刑事訴訟
    法第273 條之1 第1 項規定，裁定進行簡式審判程序，合先
    敘明。
二、上開犯罪事實，業據被告於本院準備程序、審理中坦承不諱
    （見本院卷第21、25頁），且被告於98年3 月13日為警查獲
    後採集其尿液送驗，檢驗之結果確呈嗎啡陽性反應，有中山
    醫學大學附設醫院98年3 月20日編號0000000 號尿液檢驗報
    告、臺中縣警察局霧峰分局毒品尿液真實姓名對照表各1 份
    附卷可稽（見警卷第16頁、偵查卷第15頁）；又依文獻記載
    ，施用海洛因後24小時內經由尿液排出之量可達使用劑量之
    80% ，該種毒品於尿液中排出之最長時限，受施用劑量、施
    用方式、個人體質及代謝情況等因素影響，因個案而異，一
    般可檢出之最長時間為海洛因服用後2 至4 天等情，業經行
    政院衛生署管制藥品管理局90年5 月4 日管檢字第93902 號
    函釋明確；復且，扣案之疑似第一級毒品海洛因1 小包（送
    驗淨重0.0963公克，驗餘淨重0.0902公克），經送檢驗結果
    ，確係毒品危害防制條例第2 條第2 項第1 款所稱之第一級
    毒品海洛因乙節，有行政院衛生署草屯療養院98年3 月19日
    草療鑑字第0980300146號鑑定書在卷可稽（見偵查卷第19頁
    ），足見被告之自白核與事實相符，應堪採信。本案事證明
    確，被告施用第一級毒品海洛因1 次之犯行，洵堪認定。
三、按施用第一、二級毒品為犯罪行為，毒品危害防制條例第10
    條定有處罰明文。故施用第一、二級毒品者，依前揭規定本
    應科以刑罰。惟基於刑事政策，對合於一定條件之施用者，
    則依同條例第20條、第23條之規定，施以觀察、勒戒及強制
    戒治之保安處分。現行毒品危害防制條例於92年7 月9 日修
    正公布，自93年1 月9 日施行，其中第20條、第23條將施用
    毒品之刑事處遇程式，區分為「初犯」及「五年內再犯」、
    「五年後再犯」。依其立法理由之說明：「初犯」，經觀察
    、勒戒或強制戒治後，應為不起訴處分或不付審理之裁定；
    經觀察、勒戒或強制戒治執行完畢釋放後，「五年內再犯」
    者，因其再犯率甚高，原實施之觀察、勒戒及強制戒治既已
    無法收其實效，爰依法追訴或裁定交付審理。至於經觀察、
    勒戒或強制戒治執行完畢釋放後，「五年後再犯」者，前所
    實施之觀察、勒戒或強制戒治已足以遮斷其施用毒品之毒癮
    ，為期自新及協助其斷除毒癮，仍適用「初犯」規定，先經
    觀察、勒戒或強制戒治之程式。從而依修正後之規定，僅限
    於「初犯」及「五年後再犯」二種情形，始應先經觀察、勒
    戒或強制戒治程式。倘被告於五年內已再犯，經依法追訴處
    罰，縱其第三次（或第三次以上）再度施用毒品之時間，在
    初犯經觀察、勒戒或強制戒治執行完畢釋放五年以後，已不
    合於「五年後再犯」之規定，且因已於「五年內再犯」，顯
    見其再犯率甚高，原實施觀察、勒戒或強制戒治，已無法收
    其實效，即應依該條例第10條處罰（最高法院95年度第7 次
    刑事庭會議決議參照）。查被告於89年間因施用毒品案件，
    經臺灣南投地方法院以89年度毒聲字第1397號裁定送觀察、
    勒戒後，因有繼續施用毒品之傾向，經該法院以89年毒聲字
    第1511號裁定送強制戒治，因無繼續戒治之必要，經該法院
    以90年度毒聲字第97號裁定停止戒治，而於90年9 月3 日強
    制戒治期滿，未經撤銷停止強制戒治，視為已執行完畢，並
    經臺灣南投地方法院檢察署檢察官以90年度戒毒偵字第300
    號為不起訴處分確定後，又於95、96年間因施用毒品案件，
    經同前法院判處有期徒刑確定等情，有臺灣臺中地方法院檢
    察署刑案資料查註紀錄表、全國施用毒品案件紀錄表及臺灣
    高等法院被告前案紀錄表在卷可參。是被告既於強制戒治執
    行完畢釋放後5 年內，再犯上開施用毒品罪，並經判決確定
    ，則其犯本案施用毒品犯行之時間，雖距前述強制戒治執行
    完畢釋放後已逾5 年，揆諸首開說明，仍應依法論科。
四、按海洛因係毒品危害防制條例第2 條第2 項第1 款所稱之第
    一級毒品，不得非法持有、施用。核被告所為，係犯毒品危
    害防制條例第10條第1 項之施用第一級毒品罪。又其持有第
    一級毒品後進而施用，其持有之低度行為，應為施用之高度
    行為所吸收，不另論罪。又被告有犯罪事實欄一所載之前科
    ，甫於96年7 月16日縮刑期滿執行完畢乙節，有被告前案紀
    錄表在卷可憑，其於刑之執行完畢後5 年內故意再犯本件有
    期徒刑以上之罪，為累犯，應依刑法第47條第1 項規定，加
    重其刑。爰審酌被告於經強制戒治及徒刑執行後，仍未能戒
    絕其毒癮而再次施用毒品，足證前開保安處分措施已難矯治
    其惡性，惟念其於犯罪後坦承犯行及所犯為自戕行為，暨考
    量其施用毒品之方式等一切情狀，量處如主文所示之刑，以
    示懲儆。至扣案之第一級毒品海洛因1 包（送驗淨重0.0963
    公克，驗餘淨重0.0902公克），經鑑定結果確為海洛因無誤
    ，已如前述，而盛裝上開海洛因之空包裝袋，雖經行政院衛
    生署草屯療養院就之與其所盛裝之第一級毒品海洛因分別鑑
    析其重量，惟無論因該院依何種方式分離，包裝袋內均有極
    微量之第一級毒品海洛因殘留而無法析離，上開海洛因與其
    包裝袋均應整體視為毒品，應依毒品危害防制條例第18條第
    1 項前段，宣告沒收銷燬之。而上開送鑑耗損之海洛因既已
    滅失，自無庸再予宣告沒收銷燬之必要，附此敘明。
據上論斷，應依刑事訴訟法第273 條之1 第1 項、第299 條第1
項前段，毒品危害防制條例第10條第1 項、第18條第1 項，刑法
第11條、第47條1 項，判決如主文。
本案經檢察官甲○○到庭執行職務。
中    華    民    國    98    年    7     月    28    日
                  刑事第十四庭  法  官  廖純卿
以上正本證明與原本無異。
如不服本判決應於收受判決後10日內向本院提出上訴書狀，並應
敘述具體理由；其未敘述上訴理由者，應於上訴期間屆滿後20日
內向本院補提理由書（均須按他造當事人之人數附繕本）「切勿
逕送上級法院」。
                                書記官  柳寶倫
中    華    民    國    98    年    7     月    28    日
附錄論罪科刑法條
毒品危害防制條例第10條
施用第一級毒品者，處 6 月以上 5 年以下有期徒刑。
施用第二級毒品者，處 3 年以下有期徒刑。


司法院資訊處製作；財團法人民間司法改革基金會備份。
